臺灣基隆地方法院刑事判決　　　　　　　　　　　　　　九十年度易字第六三三號
　　公　訴　人　臺灣基隆地方法院檢察署檢察官
　　被　　　告　乙○○
　　選任辯護人　蔡志雄
右列被告因傷害案件，經檢察官提起公訴（九十年度偵字第三七八五號），本院判決
如左：
    主  文
乙○○傷害人之身體，處拘役參拾日，如易科罰金以參佰元折算壹日，緩刑貳年。拖
把壹支沒收。
    事  實
一、緣乙○○與甲○○係同村鄰居，二人為甲○○前曾至乙○○所經營之「漁澳商店
    」內毀損物品及出言恐嚇一事，經乙○○訴警究辦，雙方感情不睦。適甲○○於
    民國九十年八月十一日下午五時許，至台北縣萬里鄉龜吼漁港內找乙○○理論，
    雙方又發生爭吵，甲○○竟基於傷害之故意，持在附近漁船上隨手撿拾而來之鐵
    鎚一支敲打乙○○頭部，使乙○○受有頭部外傷併頭皮撕裂傷等傷害，甲○○復
    於翌日（即八月十二日）上午十時許至乙○○所經營位於台北縣萬里鄉○○路六
    十一之一號之「漁澳商店」前，要求乙○○出面處理此事，並出言恫嚇稱：
    「要讓你及你太太二個死一個」等語恐嚇乙○○（林柄楠涉犯傷害及恐嚇部分現
    由本院另案審理中），乙○○因不堪其擾，遂持其所有之拖把出門與林柄楠理論
    ，行至漁澳商店前道路中央時適見甲○○手持報紙包著不詳物品走來，乙○○竟
    基於傷害之故意，持上開拖把朝甲○○之腿部膝蓋處揮打，致甲○○受有左小腿
    挫傷瘀血之傷害。
二、案經甲○○訴由台北縣警察局金山分局移送台灣基隆地方法院檢察署檢察官偵查
    起訴。
    理  由
一、訊據被告乙○○固坦承伊於右揭時、地持拖把木柄毆打告訴人甲○○等情不諱，
    惟辯稱當時是因告訴人甲○○持用報紙包著的不詳物品，至其所經營之商店前恐
    嚇，其遂帶著拖把防身，且見告訴人手持上開物品衝向被告，被告情急之下為防
    為自己方持拖把向告訴人揮去，不慎誤擊中告訴人之腳云云。然查：（一）右揭
    傷害犯行，業據告訴人甲○○指訴明確，核與被告林進義供稱如何持拖把毆打告
    訴人之情節大致相符，而告訴人甲○○確實因此受有左小腿挫傷瘀血之傷害，復
    有長庚紀念醫院診斷證明書一紙附卷可佐。（二）按刑法第二十三條之正當防衛
    ，係以對於現在不法之侵害，而出於防衛自己或他人權利之行為為要件。因之正
    當防衛，必對現在之不法侵害，始能成立，若侵害已成過去，或預料有侵害而侵
    害尚屬未來，則其加害行為，自無成立正當防衛之可言。（最高法院八十四年度
    台上字第六一三八號判決意旨參照）換言之，所謂現在不法侵害，應係指客觀上
    有違法之行為，且此違法之侵害業已發生且尚在繼續狀態中，始稱相當。查被告
    供稱告訴人甲○○於案發當時手持報紙包覆之不明物品自商店對面衝向被告一節
    ，為告訴人所否認，姑且不論告訴人是否果持有被告所述之不明物品衝來，惟被
    告手持拖把外出時，因見告訴人很快走過來，右手持一個報紙包覆之不明物品，
    在告訴人行至距被告一公尺遠之際，被告遂先持拖把木柄朝告訴人揮打乙節，已
    據被告於本院調查時供陳明確（參酌被告於本院十二月十一日訊問筆錄），核與
    證人丙○○即被告之妻到庭證述之情節相符，足見告訴人僅持不明物品衝向告訴
    人而已，被告尚未被傷害，則不法之侵害顯然尚未發生，即無防衛之可言。況且
    因查無證據足資證明告訴人所持之物品究竟為何？是否確實為足以傷害他人身體
    健康之凶器？則被告遽持拖把木柄毆打告訴人，不得認為係排除侵害之行為，自
    無成立正當防衛之可言。綜合上情，被告上開辯解，顯屬卸責之詞，不足採信，
    本件事證明確，其犯行堪以認定，應予依法論科。
二、核被告乙○○持拖把木柄毆傷告訴人甲○○之行為，係犯刑法第二百七十七條第
    一項之傷害罪。爰審酌被告前無犯罪記錄素行良好，此次犯行係因告訴人先行傷
    害被告並多次騷擾被告，被告一時衝動始生本件傷害之動機、告訴人所受之傷害
    程度尚屬輕微、被告與告訴人平日之關係不睦、犯罪之手段、尚未與告訴人達成
    和解賠償損害、犯罪後之態度尚稱良好等一切情狀，量處如主文所之刑，並諭知
    易科罰金之折算標準，以示懲儆。又被告前未曾受有期徒刑以上刑之宣告，有台
    灣基隆地方法院檢察署刑案資料查註紀錄表及本院被告全國全案紀錄表可按，與
    刑法第七十四條第一款之規定相符，其因不堪告訴人騷擾一時失慮，始出手傷人
    ，應屬偶發犯，情節尚屬輕微，本院認其經此次刑之宣告後，應知所警惕而無再
    犯之虞，其前述宣告刑以暫不執行為適當，併予以宣告緩刑二年，用啟自新。
三、至被告用以毆傷告訴人所用之拖把壹支，雖非屬違禁物，然係其所有而供本件犯
    罪所用之物，業據其供承在卷，且無證據堪認業已滅失，應依刑法第三十八條第
    一項第二款之規定宣告沒收。
據上論斷，應依刑事訴訟法第二百九十九條第一項前段，刑法第二百七十七條第一項
、第四十一條第一項、第三十八條第一項第二款，第七十四條第一款，罰金罰鍰提高
標準條例第一條前段、第二條，判決如主文。
本案經檢察官林明志到庭執行職務。
中      華      民      國    九十一    年      一      月    二十二    日
                                  臺灣基隆地方法院刑事第二庭
                                      法    官  汪  梅  芬
右正本證明與原本無異。
對於本件判決如有不服，應於收受送達後十日內，向本院提出上訴書狀，上訴於臺灣
高等法院，並按他造當事人之人數附具繕本。
                                      書 記 官  黃  致  祥
中      華      民      國     九十一     年     一     月    二十五    日
【附錄論罪法條】
刑法第二百七十七條第一項：
傷害人之身體或健康者，處三年以下有期徒刑，拘役或一千元以下罰金。
